【裁判字號】    99,事聲,22
【裁判日期】    990421
【裁判案由】    聲明異議
【裁判全文】
臺灣嘉義地方法院民事裁定  99年度事聲字第22號
聲明異議人
即 債務 人  丁○○
相  對  人
即 債權 人  乙○○
            丙○○
            甲○○
共      同
法定代理人  戊○○
上列聲明異議人與相對人間因給付扶養費強制執行事件，聲明異
議人對於中華民國99年2月24日本院民事執行處司法事務官所為9
8年度司執字第33967號裁定提出異議，本院裁定如下：
    主  文
異議駁回。
聲明異議費用由聲明異議人負擔。
    理  由
一、按當事人對於司法事務官處理事件所為之終局處分，得於處
    分送達後十日之不變期間內，以書狀向司法事務官提出異議
    。司法事務官認前項異議有理由時，應另為適當之處分；認
    異議為無理由者，應送請法院裁定之。法院認第1項之異議
    為有理由時，應為適當之裁定；認異議為無理由者，應以裁
    定駁回之。民事訴訟法第240條之4第1項至第3項定有明文。
    查本件聲明異議人（下稱異議人）就本院民事執行處司法事
    務官於民國99年2月24日以98年度司執字第33967號執行事件
    裁定駁回其撤銷強制執行之處分異議，司法事務官認為異議
    無理由，乃送由本院裁定，核無不合，是本院自應依法就民
    事執行處司法事務官所為之處分，審究異議人之異議有無理
    由，先予敘明。
二、聲明異議意旨略以：原裁定以異議人薪資收入新臺幣（下同
    ）71,020元，經扣薪三分之一後，每月可領薪資再扣除退撫
    基金自負額、公健保費、優惠存款後，尚有29,283元可資自
    由處分，乃依相對人聲請扣取異議人對第三人中華郵政股份
    有限公司嘉義忠孝郵局（下簡稱忠孝郵局）之存款債權，惟
    忠孝郵局為異議人優惠存款專用戶，而依鈞院94年度婚字第
    306號判決，異議人與3名子女每年相處時間約有69天以上，
    子女皆已成長，異議人以每月一萬元代價租屋居住，提供子
    女較佳生活空間，此為與小孩共同生活必要支出。又因弟妹
    無任何收入，無力分擔父母親生活費及照顧費，均由異議人
    負擔，雖依原裁定計算異議人每月支出最低生活費用為16,7
    72元，然異議人之母除安養費11,000元外，尚須另購糖尿病
    專用食品，所費不貲，父親75歲身體不佳，需常到醫院看病
    ，異議人薪資收入不符低收入戶申領資格，又因扣薪無法維
    持本人及家屬之生活必要費用，實感痛苦。且依鈞院94年度
    婚字第306號民事判決揭示應考量異議人經濟能力及負擔，
    不宜一次給付全部子女扶養費，目前異議人每月遭扣薪23,6
    73元外，另扣年終獎金35,510元、加班費等，異議人所給付
    款項高於每月需付之扶養費，且長女乙○○有工讀收入，相
    對人（應係相對人法定代理人之誤載）年收入約130多萬元
    ，無任何不能維持生活理由，異議人卻經濟窮迫、妻離子散
    ，兩較生活品質差之千里。異議人扣薪後每月可支配金額29
    ,283元，扣除房租10,000元，扣除實際扶養父母生活費、醫
    療費及照顧費已入不敷出，無法維持生活必要開銷，請依97
    年度家庭收支調查平均每人每月消費支出嘉義市15,722元為
    計算標準，以維持異議人及家屬生活費及治病需要，並考量
    子女會面之生活住所需要，更因忠孝郵局帳戶為異議人優惠
    存款專戶，以應緊急支應用，爰依法提出異議，請求撤銷本
    件強制執行等語。
三、按債務人對於第三人之債權，係維持債務人及其共同生活之
    親屬生活所必需者，不得為強制執行，固為強制執行法第12
    2條所明定。但債務人服勞務所獲之薪津，非必全部為維持
    債務人及其家屬生活之必要費用，如除去此項必要費用尚有
    餘額，仍非不得為強制執行；又強制執行法第122條所稱「
    維持債務人及其家屬生活所必需」，係指依一般社會觀念，
    維持其最低生活，在客觀上不可缺少者而言。最高法院52年
    臺上字第1683號判例、同院76年度臺抗字第392號裁定意旨
    可資參照。
四、經查相對人前以本院94年度婚字第306號判決、臺灣高等法
    院臺南分院95年度家上字第101號判決、最高法院96年度臺
    抗字第798號裁定及民事判決確定證明書等為執行名義，主
    張異議人積欠相對人乙○○216萬元、丙○○300萬元、曾鈞
    雅516萬元及其相關利息，對異議人聲請強制執行，經本院
    民事執行處98年度司執字第9071號強制執行扣薪中，目前異
    議人每月薪資約71,020元，扣薪後實領薪資約為29,283元等
    情，有上開給付扶養費強制執行案卷及異議人提出之薪資所
    得通知單在卷可稽，而本件強制執行程序則係相對人以上開
    執行名義，主張異議人應給付乙○○346,303元、丙○○476
    ,522元、曾鈞雅767,612元，而就異議人對於忠孝郵局之存
    款債權聲請強制執行等情，亦有本院98年度司執字第33967
    號強制執行案卷可稽，是依相對人聲請強制執行金額，係自
    上開判決確定後累計未給付之總額，自無按月給付金額之限
    制，且依上開規定，衡酌維持生活必需之對象為債務人及其
    家屬，異議人所稱每月扣薪金額加上年終獎金、加班費等，
    給付款項高於每月需付之扶養費，且相對人無不能維持生活
    云云，均非可採。又異議人就父母親醫療、扶養費用，雖提
    出其母於私立宏愛護理之家收據影本9張為證，然異議人於
    本院98年度司執字第9071號強制執行扣薪時，亦曾以照顧、
    扶養雙親為由提出異議，經相對人表示異議人父親曾文瑞及
    母親曾黃美智分別在嘉義市擁有數棟建物，每月有穩定租金
    收益來源，且於嘉義縣水上鄉尚有祖產建地及農地數畝，也
    有相對之收入，家產豐厚，足以支付相關費用，異議人不應
    推諉支付子女生活教養費用等情，並提出建物登記謄本3份
    為證，有異議人異議狀及相對人答辯狀附於本院98年度司執
    字第9071號強制執行案卷可稽，參以上開護理之家收據又無
    確由異議人支付款項之記載，尚難遽採，再經本院調取異議
    人父母曾文瑞、曾黃美智戶籍及財產資料，異議人之母曾黃
    美智於98年2月2日經法院宣告禁治產生效，由異議人之父曾
    文瑞監護，異議人與父母親之住所不同，且異議人之父曾文
    瑞97年度利息所得共348,917元，名下有房地、田賦、投資
    等共11筆，財產總額15,768,787元；異議人之母曾黃美智97
    年度利息及租賃所得共481,725元，名下有房地、田賦及投
    資共9筆，財產總額17,103,634元等情，有戶籍資料、稅務
    電子閘門財產所得調件明細表各2份在卷可稽，本件異議人
    之母並非由異議人監護，且異議人父母顯有資力足以維持生
    活、支付相關醫療費用，異議人既已積欠相對人上開扶養費
    用，自無由其支付父母親醫療費用及扶養費用之必要。則以
    異議人每月扣薪後之實領金額29,283元，扣除異議人主張每
    月房租10,000元，並依異議人主張之標準，亦即依97年度家
    庭收支調查平均每人每月消費支出以嘉義市15,722元計算，
    異議人每月尚餘3,561元（即29,283－10,000－15,722）可
    供使用，異議人於忠孝郵局帳戶內之存款債權，尚難認係維
    持異議人及其共同生活之親屬生活所必需，揆諸上開規定及
    說明，自非不得對之為強制執行。
五、綜上，異議人於忠孝郵局存款債權並非屬維持其最低生活在
    客觀上不可缺少者，自無不得執行之事由存在。原裁定駁回
    異議人之異議，於法並無不合，異議意旨仍執前詞，指摘原
    裁定不當，求為廢棄，為無理由，應予駁回。
六、依強制執行法第30條之1、民事訴訟法第240條之4第3項後段
    、第95條、第78條，裁定如主文。
中    華    民    國    99    年    4     月    21    日
                  民事第三庭  法  官  陳端宜
以上正本係照原本作成。
如不服本裁定，應於送達後10日內向本院提出抗告狀，並應繳納
抗告費新臺幣1,000元。
中    華    民    國    99    年    4     月    21    日
                              書記官  馬嘉蓮

司法院資訊處製作；財團法人民間司法改革基金會備份。
